【裁判字號】    98,易,1481
【裁判日期】    990128
【裁判案由】    詐欺
【裁判全文】
臺灣高雄地方法院刑事判決              98年度易字第1481號
公  訴  人  臺灣高雄地方法院檢察署檢察官
被      告  乙○○
上列被告因詐欺案件，經檢察官提起公訴（98年度偵字第19803
號）及移送併辦審理（98年度偵字第33477 號），本院判決如下
：
    主  文
乙○○幫助犯詐欺取財罪，處拘役伍拾日，如易科罰金，以新臺
幣壹仟元折算壹日。
    事  實
一、乙○○可預見將金融機構帳戶之存摺、提款卡等物提供陌生
    人使用，可能被詐欺集團作為對他人詐欺取財之犯罪工具，
    以遂行犯罪計畫並逃避偵查，猶基於幫助詐欺之不確定故意
    ，於民國98年5 月13日12時許，在高雄市○○路與建國路口
    超商前，以新臺幣（下同）3,000 元之代價，將其開立之中
    華郵政股份有限公司高雄籬仔內郵局（下稱籬仔內郵局）00
    000000000000號帳戶之存摺、提款卡及密碼交給真實姓名年
    籍不詳之成年男子，容任該男子與其所屬之詐欺集團使用上
    開帳戶，供作向不特定民眾詐欺取財犯罪使用。而該男子與
    同夥詐欺集團成員共同基於意圖為自己不法所有之犯意聯絡
    ，由該詐欺集團某女性成員前於98年5 月11日22時許，以即
    時通網路聊天工具與丙○○聊天，並佯稱「若匯款便與你上
    床」等語，之後復與丙○○相約於中壢市火車站見面，再於
    丙○○等候見面時，由該詐欺集團某中年女性成員撥打電話
    向丙○○佯稱：該女生是他們公司的人，要做這種事需先確
    認身分，並指示丙○○前往自動提款機進行身分確認等語，
    致丙○○信以為真而陷於錯誤，遂於同年月14日23時許，前
    往中國信託中壢分行操作自動提款機而匯款29,103元至上開
    乙○○籬仔內郵局之帳戶內，並旋遭提領一空。嗣經丙○○
    發覺有異遂報警處理，而循線查悉上情。
二、案經丙○○訴由高雄市政府警察局甲○分局移送臺灣高雄地
    方法院檢察署檢察官偵查起訴及移送併辦審理。
    理  由
壹、證據能力部分：
    按被告以外之人於審判外之言詞或書面陳述，除法律有規定
    者外，不得作為證據；又被告以外之人於審判外之陳述，雖
    不符刑事訴訟法第159 條之1 至第159 條之4 之規定，而經
    當事人於審判程序同意作為證據，法院審酌該言詞陳述或書
    面陳述作成時之情況，認為適當者，亦得為證據；當事人、
    代理人或辯護人於法院調查證據時，知有第159 條第1 項不
    得為證據之情形，而未於言詞辯論終結前聲明異議者，視為
    有前項之同意。刑事訴訟法第159 條第1 項、第159 條之5
    定有明文。經查，本判決所引用之各項證據資料，其屬於被
    告以外之人於審判外之陳述者，均據本院於調查證據程序逐
    一提示並告以要旨，檢察官、被告均知該等證據為被告以外
    之人之審判外陳述，已表示同意作為證據（見院一卷第15頁
    ）及未於言詞辯論終結前聲明異議，本院審酌上開證據作成
    時之情況，亦無不當取供等情形，認為以之作為本案之證據
    亦屬適當，依刑事訴訟法第159 條之5 規定，應有證據能力
    。
貳、實體部分：
一、訊據被告乙○○固坦承有將籬仔內郵局存摺、提款卡及密碼
    交給他人，惟矢口否認有幫助詐欺取財之犯行，並辯稱：對
    方跟我說要對帳用，不知道不能把帳戶交給別人云云。經查
    ：
  (一)被告於98年5 月13日12時許，在高雄市○○路與建國路口超
    商前，以3,000 元之代價，將其開立之籬仔內郵局00000000
    000000號帳戶之存摺、提款卡及密碼交給真實姓名年籍不詳
    之成年男子等情，業據被告於警詢、偵訊時坦承不諱（見偵
    一卷第5 至7 頁、第37頁）及於本院審理時所不爭執（見院
    一卷第14頁），並有中華郵政股份有限公司高雄郵局98年6
    月5 日函及隨函所檢送之被告開戶基本資料及交易明細1 份
    在卷可稽（見偵一卷第15至22頁）。又詐騙集團某女性成員
    於98年5 月11日22時許，以即時通網路聊天工具與被告聊天
    ，並佯稱「若匯款便與你上床」等語，之後復與丙○○相約
    於中壢市火車站見面，再於丙○○等候見面時，由該詐欺集
    團某中年女性成員撥打電話向丙○○佯稱：該女生是他們公
    司的人，要做這種事需先確認身分，並指示丙○○前往自動
    提款機進行身分確認等語，致丙○○信以為真而陷於錯誤，
    遂於同年月14日23時許，前往中國信託中壢分行操作自動提
    款機而匯款29,103元至上開乙○○籬仔內郵局之帳戶內，並
    旋遭提領一空等情，業經被害人丙○○於警詢、偵訊中證述
    明確（見偵一卷第13、14、偵二卷第29、30頁），且為被告
    於本院審理時所不爭執，復有客戶歷史交易清單1 份（見偵
    一卷第17至22頁）、桃園縣政府警察局中壢分局興國派出所
    受理詐騙帳戶通報警示簡便格式表、內政部警政署反詐騙案
    件紀錄表、中國信託ATM 交易明細表各1 份在卷可佐（見偵
    一卷第25至27頁），足證被告申用之籬仔內郵局帳戶確已遭
    詐欺集團使用作為詐欺取財之匯款帳戶，而向告訴人詐取財
    物之事實甚明。
  (二)被告雖否認有幫助詐欺取財之犯行，並以前揭情詞置辯。惟
    查：
  １、金融帳戶為個人之理財工具，而政府開放金融業申請設立
      後，金融機構大量增加，一般民眾皆可以存入最低開戶金
      額之方式自由申請開設金融帳戶，並無任何特殊之限制，
      因此一般人申請存款帳戶極為容易而便利，且得同時在不
      同金融機構申請多數存款帳戶使用，並無使用他人帳戶之
      必要，此為一般日常生活所熟知之常識，故除非充作犯罪
      使用，並藉此躲避警方追緝，一般正常使用之存款帳戶，
      並無向他人借用、租用或購買帳戶存摺、金融卡、印章之
      必要，應為一般人生活所應有之認知。
  ２、何況，金融存款帳戶，攸關存戶個人財產權益，專屬性甚
      高，衡諸常理，若非與本人有密切關係，不可能提供個人
      帳戶供他人使用，縱有交付個人帳戶予他人使用之特殊情
      形，亦必會瞭解他人使用帳戶之目的始行提供，參以坊間
      報章雜誌及新聞媒體，對於以簡訊、電話等方式通知中獎
      或如退稅、輕鬆借款等其他類似之不法詐騙方法及詐欺集
      團經常使用或收購他人存款帳戶，以隱匿其詐欺取財犯罪
      之不法行徑，規避檢警等執法人員之查緝，類此在社會上
      層出不窮之案件，亦迭經報導及再三批露，被告於行為當
      時已46歲，顯有相當生活閱歷，並有國中之智識程度，自
      可預見其以3,000 元之代價而將籬仔內郵局帳戶存摺等物
      交給不認識之他人使用，有可能遭詐欺集團使用於詐欺取
      財等財產犯罪，以作為受騙者匯入款項之帳戶，被告竟仍
      提供給他人使用，足認被告確有幫助他人實施詐欺取財犯
      罪之不確定故意甚明，是被告上開所辯：對方跟我說要對
      帳用，不知道不能把帳戶交給別人云云，為犯後卸責之詞
      ，不足採信。
  (三)綜上，被告有事實欄所載幫助詐欺取財犯行，事證明確，其
    上開所辯，為犯後飾卸之詞，不足採信，其犯行堪以認定，
    應依法論科。
二、按刑法上之幫助犯，係對於犯罪與正犯有共同之認識，而以
    幫助之意思，對於正犯資以助力，而未參與實施犯罪之行為
    者而言。是以，如未參與實施犯罪構成要件之行為，且係出
    於幫助之意思提供助力，即屬幫助犯，而非共同正犯。本案
    被告基於幫助之故意，提供其籬仔內郵局帳戶之存摺、提款
    卡及密碼給姓名年籍不詳之成年男子使用，雖然使得該男子
    與所屬詐欺集團得基於詐欺取財之犯意聯絡，向告訴人詐取
    財物，並以被告所提供之上開籬仔內郵局帳戶供作指定匯款
    之帳戶，規避檢警機關之追緝，以遂行詐欺取財之犯行，然
    被告提供帳戶供人使用之行為，並不等同於向告訴人施以欺
    罔之詐術行為，且亦無證據證明被告有參與詐欺取財犯行之
    構成要件行為，衡諸前揭說明，自應論以幫助犯。是核被告
    所為，係犯刑法第30條第1 項、第339 條第1 項詐欺取財罪
    之幫助犯。被告以幫助故意，實施構成要件以外之行為，係
    幫助犯，衡諸其犯罪情節，爰依刑法第30條第2 項規定，減
    輕其刑。又移送併辦之被告犯行，經核該案告訴人、詐騙集
    團詐騙之時、地及方式、匯款所用之帳號及匯款金額，均與
    起訴之犯罪事實相同，係事實上同一案件，有臺灣高雄地方
    法院檢察署檢察官98年度偵字第33477 號移送併辦意旨書1
    份在卷可佐（見院二卷第7 、8 頁），本院自得併予審理，
    特予敘明。爰審酌被告隨意提供其籬仔內郵局帳戶存摺等物
    供詐欺集團成員使用，助長詐欺集團詐取財物之犯罪風氣，
    所為已紊亂社會正常交易安全，增加告訴人尋求救濟之困難
    ，並使犯罪之追查趨於複雜。另衡以被告前無犯罪前科紀錄
    ，素行良好，有卷附臺灣高等法院被告前案紀錄表1 份足按
    ，告訴人所受損害，尚非鉅款，損害幸未重大及被告犯罪之
    手段、智識程度、經濟狀況貧寒，現靠請領補助維生，已離
    婚並需養育有憂鬱症之兒子暨公訴人對本案科刑範圍之意見
    （有期徒刑6 月）等一切情狀，認公訴人上開求處之刑，略
    屬過重，爰酌情量處如主文所示之刑，並諭知如主文所示之
    易科罰金折算標準，以資懲儆。
據上論斷，應依刑事訴訟法第299 條第1 項前段，刑法第30條第
1 項前段、第2 項、第339 條第1 項、第41條第1 項前段，刑法
施行法第1 條之1 ，判決如主文。
本案經檢察官丁○○到庭執行職務。
中    華    民    國    99    年    1     月    28    日
                  刑事第五庭審判長法  官  廖建瑜
                                  法  官  陳盈吉
                                  法  官  林永村
以上正本係照原本作成。
如不服本判決應於收受本判決後10日內向本院提出上訴書狀，並
應敘述具體理由，如未敘述上訴理由者，應於上訴期間屆滿後20
日內補提理由書狀於本院（均須按他造當事人之人數附繕本）「
切勿逕送上級法院」。
中    華    民    國    99    年    1     月    28    日
                                  書記官  王珮樺
附錄本案論罪科刑法條
刑法第30條
幫助他人實行犯罪行為者，為幫助犯。雖他人不知幫助之情者，
亦同。
幫助犯之處罰，得按正犯之刑減輕之。
刑法第339條
意圖為自己或第三人不法之所有，以詐術使人將本人或第三人之
物交付者，處5 年以下有期徒刑、拘役或科或併科1 千元以下罰
金。
以前項方法得財產上不法之利益或使第三人得之者，亦同。
前二項之未遂犯罰之。

司法院資訊處製作；財團法人民間司法改革基金會備份。
